臺灣高等法院刑事判決　　　　　　　　　　　　九十二年度上更(二)字第八三０號
　　上　訴　人
　　即　被　告　甲○○
　　選任辯護人　康勝男律師
右上訴人，因違反麻醉藥品管理條例案件，不服臺灣桃園地方法院，八十六年度訴字
第一六０七號，中華民國八十七年三月十日第一審判決（起訴案號：臺灣桃園地方法
院檢察署八十六年度偵字第一二六二八號），提起上訴，經判決後，由最高法院發回
更審，本院判決如左：
    主  文
原判決關於甲○○非法販賣化學合成麻醉藥品罪刑及定執行刑部分均撤銷。
甲○○被訴非法販賣化學合成麻醉藥品部分無罪。
    理  由
一、本件公訴意旨略以：被告甲○○意圖營利，並基於概括犯意，於民國八十六年間
    及同年九月十六日、十七日在桃園縣新屋鄉九斗村長祥宮前及住家巷口前等約定
    處所連續多次販賣安非他命與張謙榮、綽號「阿清」、「阿昆」、「Ａ宗」、「
    加菲貓」、「小張」等人，因認被告甲○○涉犯麻醉藥品管理條例第十三條之一
    第二項第一款之販賣麻醉藥品罪嫌。
二、按犯罪事實應依證據認定之，無證據不得推定其犯罪事實，又不能證明被告犯罪
    者，應諭知無罪之判決，刑事訴訟法第一百五十四條、第三百零一條第一項定有
    明文。所謂認定犯罪事實之證據，係指足以認定被告確有犯罪行為之積極證據而
    言，該項證據自須適合於被告犯罪事實認定，始得採為斷罪資料。又苟未能發現
    相當證據，或證據不足以證明，自不能以推測或擬制之方法，以為裁判基礎，亦
    分別有最高法院二十九年度上字第三一○五號及同院四十年度台上字第八六號判
    例意旨可資參照。又被告之自白，不得作為有罪判決之唯一證據，仍應調查其他
    必要之證據，以察其是否與事實相符，苟無法證明其與事實相符，即失其證據之
    證明力，不得採為判斷事實之根據。本件公訴人認被告涉犯販賣安非他命之犯行
    ，無非以其於警訊及偵查初訊中已坦承不諱，並有安非他命等物扣案為論據。訊
    據被告甲○○矢口否認販賣安非他命之犯行，辯稱：伊有吸用安非他命，但未販
    賣，與張謙榮有恩怨，才被挾怨誣控等語。
三、經查：
  (一)被告於八十六年九月十七日警訊時固供承「：：我除了自己吸食（用）外，另還
    有販賣安非他命：：」等語。而於詢其「你販賣安非他命予何人？如何交易？」
    答：「我祇知道綽號『阿清』、『阿昆』、『Ａ宗』、『加菲貓』、『小張』等
    七、八個（人），他們都是打我的行動（電話）或呼叫器與我聯絡，我再約定地
    點交易，：：。」並未供承其有販賣安非他命予張謙榮（見偵查卷第四頁背面）
    。同上警訊時，問：安非他命來源？答：「剛開始吸食時均是向我堂弟張謙榮購
    買，每次約購新台幣（下同）三千元至五千元，大都是：：直接到他中壢住處購
    買，共約向他買二十次左右，：：。」八十六年九月十八日偵查中供稱：「我原
    向張謙榮買，去年端午節過後向他買，：：斷斷續續給他三千元、五千元，買過
    七、八次，都在他家，錢給他，他才拿東西給我。」仍未供及有販賣安非他命予
    張謙榮情事（見偵查卷第四頁背面及第二十三頁背面）。而同年九月二十二日偵
    查中雖供稱：「我有賣給張謙榮，上個月我有賣給他，：：他到我家來拿，錢是
    他事後拿出來，：：」云云，但與同案被告張謙榮於同年月二十日警訊時所供「
    八十六年六月底甲○○到我住處（中壢市○○路一一五號）找我，並主動拿一包
    （重量不詳）安非他命給我，因我當時沒錢，但他說等七月十日我領錢的時候再
    給，後來他告訴我那些安非他命要二萬元，我嫌太貴，所以至今仍積欠未還：：
    」（見偵查卷第四九頁）等語，並不相符。況張謙榮於同年十月一日檢察官偵訊
    時供稱：「我沒有賣安非他命給甲○○，我也沒有向甲○○買安非他命」、「安
    非他命是在電動玩具場向綽號『阿狗』買的」。被告亦否認有販賣安非他命予張
    謙榮（見偵查卷第三九頁背面及第四十頁）。嗣於一、二審審理時，被告均矢口
    否認有販賣安非他命犯行，並稱警訊不實在。張謙榮亦稱與被告間有挾怨，無此
    事（即指無向被告購買二萬元安非他命），有各該筆錄足按（見一審卷第三三、
    四七、五八頁、本院八十七年度上訴字第二四五三號卷第八○、八一頁及更一審
    卷第一九、六○─六二、六八頁）。是被告究竟有否非法販賣化學合成麻醉藥品
    前後所供尚非一致。
  (二)同案被告張謙榮於本院更審時詢以被告有否販賣安非他命給你？答：「沒有。」
    再詢以為何警訊時說有向他買？答：「那是警員拿筆錄給我看，說他有向我買，
    我才咬他，說他有賣（給）我。」又問：他主動來你住處拿安非他命給你？答：
    「沒有，我是看他筆錄說我有賣他，我一氣才這樣說。我那時根本沒有工作又沒
    有錢，不可能買。」（見同上更一審卷第六一、六二頁）。參以被告八十六年九
    月十七日警訊筆錄確供稱其吸用之安非他命，係向張謙榮購買，每次三千元至五
    千元，：：共約買二十次左右云云。及張謙榮同年月二十日之警訊筆錄，受命訊
    問人（製作人）同為警員苗耀仁，另提示張謙榮之口卡片供被告指認，有各該筆
    錄及張謙榮之口卡片在卷足按（見偵查卷第三─五、七、四八─五○頁）。該張
    謙榮因被告供稱並指認向其購買安非他命因而氣忿反誣控被告販賣安非他命，非
    無可能。況被告及其堂弟張謙榮二人均有施用安非他命之犯行，分別經本院判處
    罪刑及免刑確定在案，而施用安非他命之人如供出來源，依麻醉藥品管理條例第
    十三條之三之規定得獲減輕其刑，因此為擔保其陳述之真實性，尤應有足令人確
    信其陳述真實性之補強證據，始能據以為斷罪之依據。
  (三)被告雖曾自白於八十六年間及同年九月十六日、十七日，在桃園縣新屋鄉九斗村
    長祥宮前及住家巷口前等約定處所，連續多次販賣安非他命與綽號「阿清」、「
    阿昆」、「Ａ宗」、「加菲貓」、「小張」等人，然其於原審審理時則堅決否認
    有販賣安非他命犯行，而綽號「阿清」、「阿昆」、「Ａ宗」、「加菲貓」、「
    小張」等人並無年籍資料、住所或其他人別資料或線索可供查證，無證據足佐證
    被告在此段時間內有非法販賣安非他命之犯行，自不應單憑被告之自白而認定被
    告犯行。
  (四)扣案證物其中電子秤被告在偵查中即供承係張謙榮拿到其住處存放，非伊所有（
    見偵查卷第卅三頁），而張謙榮亦迭次供承該電子秤係公司的（見原審卷第一一
    四頁反面），是被告辯稱該電子秤非其所有供販賣安非他命所用，尚非不可採信
    。而扣案證物研磨器一個，被告辯稱係用以磨其小孩用藥，而該物與販賣安非他
    命亦無直接必然關係，是其所辯亦與常情無違。另扣案安非他命九‧九公克，被
    告供稱係供其施用，佐以同時並扣有吸食器一組，並已於被告同案所犯非法吸用
    麻醉藥品罪案中併吸食器宣告沒收確定，則其所辯亦堪採信。
四、此外，本院復查無其他積極確切證據足資證明被告有何販賣安非他命之犯行，則
    本件尚屬無從證明被告犯有該罪，自應就此部分為被告無罪之諭知。原審失察，
    遽予論科，尚有未洽。被告上訴意旨否認販賣麻醉藥品犯行，為有理由，應由本
    院將原判決關於販賣麻醉藥品罪刑及定執行刑部分撤銷，另諭知該部分無罪之判
    決。
據上論斷，應依刑事訴訟法第三百六十九條第一項前段、第三百六十四條、第三百零
一條第一項前段，判決如主文。
本案經檢察官吳國南到庭執行職務。
中　　　華　　　民　　　國　　九十三　　年　　　三　　　月　　三十一　　日
                              臺灣高等法院刑事第六庭
                                  審判長法  官  陳  春  秋
                                        法  官  王  麗  莉
                                        法  官  洪  英  花
右正本證明與原本無異。
檢察官如不服本判決，應於收受送達後十日內向本院提出上訴書狀，其未敘述上訴之
理由者並得於提起上訴後十日內向本院補提理由書（均須按他造當事人之人數附繕本
）。
                                        書記官  鄒  賢  英
中　　　華　　　民　　　國　　九十三　　年　　　四　　　月　　　二　　　日
